臺灣高等法院臺南分院民事判決　　　　　99年度上易字第36號
上　訴　人　黃建凱
　　　　　　黃吳月即黃金諒承.
　　　　　　黃俊明即黃金諒承.
　　　　　　黃文進即黃金諒承.
　　　　　　黃國榮即黃金諒承.
　　　　　　黃麗雪即黃金諒承.
上六人共同
訴訟代理人　盧奇南　　律師
複 代理 人　黃慕容　　律師
上　訴　人　 張黃麗玉（即黃金富承受訴訟人）
上　一　人
訴訟代理人　黃振南
被 上訴 人　黃振德
　　　　　　黃福來
共　　　同
訴訟代理人　林德昇　　律師
　　　　　　謝耿銘　　律師
上列當事人間分割共有物事件，上訴人對於中華民國98年12月30
日臺灣嘉義地方法院第一審判決（98年度訴字第679號）提起上
訴，本院於99年12月21日言詞辯論終結，被上訴人為訴之追加，
茲判決如下：
    主  文
上訴駁回。
上訴人黃吳月、黃俊明、黃文進、黃國榮、黃麗雪應就繼承其被
繼承人黃金諒遺產即嘉義縣鹿草鄉○○○段76-2號土地、建、面
積58平方公尺；同段76-8號土地、建、面積1032平方公尺，應有
部分各為240分之63辦理繼承登記。
第二審訴訟費用（含追加起訴部分）由上訴人黃建凱、黃吳月、
黃俊明、黃文進、黃國榮、黃麗雪負擔。
    事  實
甲、上訴人黃吳月、黃俊明、黃文進、黃國榮、黃麗雪（即原審
    被告黃金諒之承受訴訟人，下稱黃吳月等五人）及黃建凱方
    面：
一、上訴聲明：(一)原判決廢棄。(二)上訴人同意兩造共有嘉義縣鹿
    草鄉○○○段76-2號土地、建、面積58平方公尺；同段76-8
     號土地、建、面積1032平方公尺予以分割。其分割方法如
    嘉義縣水上地政事務所民國（下同）99年5月27日複丈成果
    圖所示。(三)第一、二審訴訟費用由被上訴人負擔。
二、陳述：除與原判決記載相同者，茲引用之外，補稱略以：
  (一)系爭76-2號土地面積細微、深度狹窄，分割後更顯細窄，依
    相關建築法規，根本無法建築使用，完全失去土地利用價值
    ，是系爭76-2號土地應以變價分割為宜。
  (二)系爭76-8號土地東南邊面臨既有道路，前端建物由上訴人黃
    吳月等五人、黃建凱及黃金富使用，系爭土地西北邊建物及
    空地由被上訴人二人使用，且被上訴人二人所有建物占用基
    地為系爭76-8土地及其等二人與他人共有之同段77號土地上
    ，且緊鄰之既成道路，更顯其他共有人無加以阻隔之可能，
    否則豈有任由被上訴人將房屋建築於該77地號土地之理；再
    者，依嘉義縣水上地政事務所97年7月15日繪製土地現況圖
    所示，被上訴人所有E部分房屋距離76-1土地之界址尚有2.5
    至4公尺寬度（目前實際為3.5至6.5公尺寬），是被上訴人
    主張其所有E部分房屋距離相鄰76-1號土地僅180公分寬云云
    ，顯不實在；又被上訴人房屋後面水泥巷道可對外通行，與
    村庄內道路聯絡通行自如，且於原審及鈞院履勘時均有汽車
    通行該巷道，此有勘驗筆錄可稽，而該巷道供村庄內通行迄
    今已歷50餘年，根本無法廢止通行，此有嘉義縣鹿草鄉公所
    97年12月15日所建字第0970009918號函可資證明，而土地實
    際供公眾通行十年之道路之用，自應認為已有公用地役權關
    係之存在。從而，被上訴人主張該對外巷道有被阻隔之虞，
    要無可採。
  (三)系爭76-8地號土地歷來係由上訴人先父在系爭土地南邊建屋
    居住使用，而北邊則由被上訴人使用，迄今已歷數十年，土
    地分管使用明確，被上訴人所有房屋東側亦設有排水溝可供
    排水，況建築房屋基地之排水應各自設法解決，於法不應歸
    咎於他人，被上訴人以建築法規資為抗辯，亦無理由。
三、證據：除援用原審提出者外，補提戶籍謄本六份、繼承系統
    表一份、照片16幀、嘉義縣違章建築補辦手續通知單一紙為
    證，並聲請至系爭土地現場勘驗。
乙、上訴人張黃麗玉（即原審被告黃金富之承受訴訟人）方面：
一、上訴聲明：(一)上訴駁回。(二)第二審訴訟費用由其他兩造負擔
    。
二、陳述：76之2地號土地上有我們及黃金諒蓋的房子，已經使
    用了40幾年，這部分希望仍由我們及黃金諒的繼承人分得，
    至於76之8地號土地的部分是否要讓被上訴人通行，請法官
    裁決，只要他們雙方沒有問題，我們沒意見，原則上我贊同
    原審方案，同意原審判決分割方法。
三、證據：除援用原審提出者外，補提黃金富系統表一份、土地
    登記謄本二份為證。
丙、被上訴人黃振德、黃福來方面：
一、上訴答辯聲明：(一)上訴駁回。(二)第二審訴訟費用由上訴人負
    擔。追加起訴聲明：上訴人黃吳月、黃俊明、黃文進、黃國
    榮、黃麗雪應就繼承其被繼承人黃金諒遺產即嘉義縣鹿草鄉
    ○○○段79-2號土地、建、面積58平方公尺；同段76-8號土
    地、建、面積1032平方公尺，應有部分各為240分之63辦理
    繼承登記。
二、陳述：除與原判決記載相同者，茲引用之外，補稱略以：
  (一)系爭76-2號土地上有黃金富搭建之如現況圖建物B、黃金諒
    搭建如現況圖建物A，且黃金富於原審表示希望分在76-2號
    土地上建物B位置（此為黃金富妻子居住之處所）、黃金諒
    表示希望分在76-2號土地上建物A及左邊一浴室位置，故將
    原審判決附圖76-2號土地上代號B面積0.0015公頃分歸黃金
    富、代號A面積0.0043公頃分歸黃金諒，應符合當事人意願
    及使用現況，上訴人主張變價分割應不適當。
  (二)上訴人主張無保留道路之分割方式，將使被上訴人分得之土
    地無法對外交通：
  1.現況圖房屋E最外緣與毗鄰之76-1號土地僅隔約180公分寬，
    目前76-1號土地所有權人尚未以圍牆豎立界址，一旦豎立圍
    牆，被上訴人即無法對外交通。現況圖房屋G左側僅剩最寬1
    60公分，最窄15公分之三角形土地，根本無法通行，可見若
    76-8地號土地上未留私設通路予被上訴人使用，則被上訴人
    根本無法對外交通。
  2.相鄰77地號土地為共有，非被上訴人單獨所有，將來如何分
    割使用尚未定數，本件分割案不應考慮未分割之77地號為通
    行位置。且依現況圖所示，77號土地上亦有土地共有人蓋屋
    占用，一旦78-8地號土地所有權人主張所有權，於77號與78
    -8號相鄰界址處豎立圍牆，則此路亦馬上不通。
  3.被上訴人目前係以相鄰77號土地如現況圖所示虛線部分道路
    ，經由77-1地號土地而對外通行，然該77號、77-1號土地均
    為私人所有之土地，一旦土地所有權人阻絕通行，該道路即
    馬上受阻不通，此有照片所示之77號、77-1號土地共有人在
    77-1地號土地上，以停放耕耘車、豎立鋼板方式，圍堵、阻
    絕虛線部分道路與馬路之交通，不讓車輛通行，可見該巷道
    有被阻絕之因素存在，不適合被上訴人對外交通使用。
  4.上訴人主張被上訴人所有建物面臨既成道路，且該道路已供
    全村通行數十年云云，惟該通行道路屬於私人所有土地，尚
    無證據證明該巷道符合既成巷道之要件，而得供不特定人通
    行使用，一旦該巷道土地所有權人主張權利阻絕通行，該道
    路即刻受阻不得通行。
  (二)上訴人主張之分割方式，將使被上訴人無法申請合法建造執
    照或使用執照：
  1.按基地內私設通路之寬度不得小於左列標準:長度大於二十
    公尺為五公尺。基地內以私設通路為進出道路之建築物總樓
    地板面積合計在一、○○○平方公尺以上者，通路寬度為六
    公尺，建築技術規則建築設計施工編第二章第一節第二條第
    三、四款定有明文。而建築法第42條亦規定:「建築基地與
    建築線應相連接，其接連部分之最小寬度由省（市）主管建
    築機關統一規定」，是留設道路之寬度需符合建築技術規則
    之規定，否則無法取得建築執照。被上訴人房屋北側所面臨
    之道路寬度僅容一部汽車通行，是否足以供被上訴人申請合
    法建築執照之用，尚有疑義。
  2.依嘉義縣政府99年7月16日府城建字第0990116060號函說明
    二記載：「…附圖所示A部分土地，因未面臨道路，未來申
    請建築執照需採用私設通路通行之方式申請…」，可知A部
    分土地因未面臨道路，故有必要在系爭76之8地號土地上留
    設私設通路供A部分通行，將來始能合法取得建築執照。另
    該函說明三記載：「另A部分土地如單獨申請建築執照時，
    必需將排水接至公共排水系統，其排水管路經過他人土地時
    ，需取得土地所有權人同意」，該函所附建築技術規則第五
    條規定：「（基地內排水）建築基地內之雨水污水應設置適
    當排水設備或處理設備，並排入該地區○○○○○道」，系
    爭76-8號土地北邊並無水溝可供排水，南邊則有水溝可供排
    水，若採取原審判決之分割方式，亦即於系爭76-8地號土地
    上留設一私設通路，則A部分土地即可通過該私設通路往南
    邊水溝排水。基此，為使A部分土地能夠取得合法建築執照
    及排水，自有於系爭76-8地號土地上留設一私設通路之必要
    （即原審所採之分割方案），上訴人主張不留設私設通路之
    分割方式應不可採。
  (三)被上訴人主張將分割方案送請鑑價公司鑑價，茲因被上訴人
    考量兩造同是親戚，不想再就細節部分計較，爰主張本件不
    須鑑價補償。
三、證據：除援用原審提出者外，補提現場照片四幀，並聲請向
    嘉義縣政府函詢上訴人所提分割方案之建築執照及排水相關
    事宜。
丁、本院依兩造聲請至現場履勘及囑託嘉義縣水上地政事務所依
    上訴人提出之分割方案繪製複丈成果圖一份，並向嘉義縣政
    府函查被上訴人建築執照申請及排水事宜。
    理  由
甲、程序方面：
  (一)按「因繼承、強制執行、徵收、法院之判決或其他非因法律
    行為，於登記前已取得不動產物權者，應經登記，始得處分
    其物權。」、「訴之變更或追加，非經他造同意，不得為之
    。但第二百五十五條第一項第二款至第六款情形，不在此限
    。」民法第759條、民事訴訟法第446條第1項分別定有明文
    。茲查，原審被告黃金諒於訴訟中死亡，上訴人黃吳月、黃
    俊明、黃文進、黃國榮、黃麗雪等人為其繼承人，被上訴人
    於本院追加起訴請求「上訴人黃吳月、黃俊明、黃文進、黃
    國榮、黃麗雪等人應就繼承其被繼承人黃金諒遺產即嘉義縣
    鹿草鄉○○○段76-2號土地、建、面積58平方公尺；同段76
    -8號土地、建、面積1032平方公尺，應有部分各為240分之
    63辦理繼承登記。」，此經上訴人黃吳月、黃俊明、黃文進
    、黃國榮、黃麗雪等人所不反對（本院卷第135頁反面），
    且為裁判分割共有物所必要之要件（民法第759條參照），
    應予准許。
  (二)次按「當事人死亡者，訴訟程序在繼承人承受訴訟前，當然
    停止。」、「但如有訴訟代理人者不適用之」。民事訴訟法
    第168條、第173條分別定有明文。經查，原審被告黃金富、
    黃金諒分別於原審繫屬中之98年10月1日、98年7月11日死亡
    ，有戶籍謄本及繼承系統表在卷可憑（本院卷第9至18頁、
    第49頁、第141頁），其等於原審各自特別委任有訴訟代理
    人，此有委任狀足按（原審卷第36至37頁），依前揭規定，
    其訴訟程序並不當然停止，嗣於上訴審後，原審被告黃金諒
    之繼承人黃吳月、黃俊明、黃文進、黃國榮、黃麗雪等五人
    ，原審被告黃金富之繼承人張黃麗玉（已辦理繼承登記完畢
    ），具狀或當庭聲明承受訴訟（本院卷第7頁、第47頁、第
    52頁反面），尚無不合。
  (三)復按「訴訟標的對於共同訴訟之各人必須合一確定者，共同
    訴訟中一人之上訴，其效力及於全體。」，此觀民事訴訟法
    第56條第1項第1款規定自明。本件為請求分割共有物之訴，
    其訴訟標的對於共同訴訟之各人必須合一確定，依前開規定
    ，上訴人黃建凱、黃吳月、黃俊明、黃文進、黃國榮、黃麗
    雪之上訴效力及於同造之張黃麗玉，爰將之併列為上訴人。
乙、實體方面：
一、被上訴人主張：坐落嘉義縣鹿草鄉○○○段76之2號，地目
    建，面積0.0058公頃（下稱系爭76-2號土地），及同段76之
    8號，地目建，面積0.1032公頃土地（下稱系爭76-8號土地
    ）為兩造所共有，系爭二筆土地之共有人及應有部分比例均
    相同，被上訴人黃振德、黃福來應有部分為各4分之1、原審
    被告黃金富應有部分為240分之32、原審被告黃金諒應有部
    分為240分之63、上訴人黃建凱應有部分為240分之25。系爭
    土地並無使用目的不能分割，或契約訂有不分割期限之限制
    ，因兩造無法達成自行分割之協定，為此依民法第823條第1
    項、第824條第2項之規定，訴請判決為原物分割，分割後被
    上訴人黃振德、黃福來同意按二分之一比例繼續維持共有，
    其分割方法如嘉義縣水上地政事務所98年11月19日複丈成果
    圖（即附圖一）所示；又原審被告黃金諒已於98年7月11日
    死亡，其繼承人黃吳月等人尚未辦理繼承登記，併予追加訴
    請命黃吳月等人就被繼承人黃金諒之應有部分辦理繼承登記
    等語。（原審按被上訴人提出方案為原物分割）
二、上訴人則以：(一)黃吳月等五人及黃建凱部分：系爭76-2號土
    地面積細微、深度狹窄，分割後已失去土地利用價值，被上
    訴人房屋後面水泥巷道可對外通行，該巷道供村庄內通行迄
    今已歷50餘年，根本無法廢止通行，已有公用地役權關係之
    存在；另被上訴人所有房屋東側設有排水溝可供排水，且房
    屋基地之排水應各自設法解決，不應歸咎於他人，希按於第
    二審提出之方案分割云云，資為抗辯。(二)張黃麗玉部分：同
    意原審判決分割方法。
三、按分割共有物乃為消滅物之共有狀態，以利土地之融通及增
    進經濟效益，是除法令另有規定，因物之使用目的不能分割
    ，或契約訂有不分割之期限，否則各共有人得隨時請求分割
    共有物，此觀諸民法第823條第1項規定自明。經查，系爭76
    -2、76-8號等二筆土地均為兩造所共有，被上訴人黃振德、
    黃福來應有部分為各4分之一、原審被告黃金富應有部分為
    240分之32、原審被告黃金諒應有部分均240分之63、黃建凱
    應有部分均為240分之25，各共有人間無法達成協定分割，
    復未訂立不分割契約，亦無不能分割之情事，此有系爭土地
    之土地登記簿謄本附卷足參（原審卷第5至8頁），上訴人基
    於土地共有人地位訴請裁判分割，於法核屬有據。又原審被
    告黃金諒於訴訟中（98年7月11日）死亡，其繼承人黃吳月
    、黃俊明、黃文進、黃國榮、黃麗雪等五人尚未辦理繼承登
    記，此有戶籍謄本及土地登記簿謄本附卷足憑，被上訴人依
    民法第759條「因繼承、強制執行、徵收、法院之判決或其
    他非因法律行為，於登記前已取得不動產物權者，應經登記
    ，始得處分其物權。」規定，追加訴請原審被告黃金諒之繼
    承人黃吳月、黃俊明、黃文進、黃國榮、黃麗雪等五人辦理
    繼承登記，洵無不合，應予准許。
四、次按「分割之方法，不能協議決定者，法院得因任何共有人
    之聲請，以原物分配於各共有人，或變賣共有物，以價金分
    配於各共有人，或以原物一部分分配於共有人，他部分變賣
    ，以價金分配於各共有人」、「以原物為分配時，因共有人
    之利益或其他必要情形，得就共有物之一部分仍維持共有」
    、「共有人相同之數不動產，除法令另有規定外，共有人得
    請求合併分割」，民法第824條第2項、第4項、第5項定有明
    文。另分割方法，法院除可自由裁量，亦應參酌當事人之聲
    明、共有物之性質、使用現況、價格、經濟效用及全體共有
    人之利益等因素，而為適當之分配，要以維持全體共有人之
    公平為標準。經查：
  (一)系爭76-2號土地、76-8號土地共有人相同、應有部分比例亦
    均相同，使用分區均為「乙種建築用地」，76-2號土地西北
    隔76-7號土地與76-8號土地相鄰，有土地登記謄本、地籍圖
    在卷可稽（原審卷第5頁至第9頁）。並經原審勘驗現場並囑
    託嘉義縣水上地政事務所繪製使用現況圖：76-2號土地上
    有一棟二層樓建物（現況圖代號B建物），為原審被告黃金
    富搭建；另有一磚木造建物（現況圖代號A建物），為原審
    被告黃金諒搭建。76-8號土地上有一間三合院（現況圖代
    號C建物）為黃金富、黃金諒、黃建凱搭建，代號D、E、F、
    G建物為被上訴人黃振德、黃福來所搭建。系爭二筆76-2
    、76-8號土地可經由中間相隔76-7號（臺灣省嘉南農田水利
    會所有）土地上巷道對外交通（至於76-8號土地與相鄰77號
    土地上如現況圖虛線巷道部分之交通情形，另詳後述），有
    原審97年7月1日勘驗筆錄、嘉義縣水上地政事務所97年7月
    15日複丈成果圖、現場照片及土地登記謄本（原審卷第39頁
    至第44頁、第47頁、第48頁、第84頁），應堪認定。
  (二)茲查系爭76-2號、76-8號兩筆土地共有人及應有部分均相同
    ，且系爭土地使用分區均為「乙種建築用地」，被上訴人主
    張依民法第824條第5項規定，將76-2、76-8號等二筆土地合
    併分割，應屬適當可採。再參酌76-2號土地上有黃金諒、黃
    金富所搭建之建物，76-8號土地上則有黃振德與黃福來、黃
    金富與黃金諒、黃建凱所搭建之建物，其等並分別於原審及
    本院表示希望可分配自己建物占用位置之土地（原審卷第56
    頁），本院審酌上情，爰就兩分割方案優缺點分別論述如下
    ：
  1.系爭76-2號土地部分，將如原判決附圖代號B面積0.0015公
    頃分歸黃金富所有（由上訴人張黃麗玉承受訴訟）、代號A
    面積0.0043公頃分歸黃金諒所有，並均得經由前方76-7號土
    地上巷道對外交通，應符合當事人意願及使用現況。又系爭
    76-2號土地以原物分割並無事實上困難，上訴人主張應予變
    價分割云云，自非可採。
  2.系爭76-8號土地部分：
  (1)原判決附圖代號E面積0.0212公頃係以現況圖代號C三合院建
    物之右護龍為界，如此尚能保存右護龍之完整性，分歸黃金
    諒所有（由上訴人黃吳月等人承受訴訟）；如附圖代號A位
    置有被上訴人所有之建物，故代號A面積0.0485公頃分歸被
    上訴人所有，並依其意願，由被上訴人二人以應有部分比例
    二分之一繼續維持共有；如原判決附圖代號C、D係在臨76-7
    號土地地籍線上取黃金富、黃建凱之應有部分比例點往西北
    延伸，代號C面積0.0114公頃分歸黃金富所有、代號D面積0.
    0101公頃分歸黃建凱所有，上開代號C、D、E均得經由76-7
    號土地上巷道對外交通；另在76-8號土地上留設代號B面積
    0.0120公頃作為私設道路使用，由各共有人按應有部分比例
    負擔面積並維持共有。上訴人於本院提出之分割方案（如嘉
    義縣水上地政事務所99年5月27日複丈成果圖所示，本院卷
    第71頁），與原判決附圖所示分割方案各共有人於76-8號土
    地上之分配位置均大致相同，二方案所不同者，係上訴人提
    出分割方案並未留設私設道路供A部分土地對外通行。
  (2)依現況圖所示之虛線巷道大部分係橫跨於77號土地上，部分
    兼而利用77-1、78-1、78-8、78-9號部分土地，被上訴人雖
    為該77號土地共有人，然尚無證據證明共有人間已協議就現
    況圖虛線巷道供作道路使用，且該虛線巷道上尚占用77-1、
    78-1、78-8、78-9號土地，亦無證據證明各該土地之共有人
    同意該虛線巷道供作道路使用，則縱使目前有供通行之情況
    ，亦難據此即認被上訴人將來仍得合法通行此部分土地。至
    嘉義縣鹿草鄉公所97年12月15日函雖謂「此巷道於50年前即
    已存在，為既成巷道」等語（原審卷第102頁），惟所謂公
    用地役關係乃私有土地而具有公共用物性質之法律關係，與
    民法上之地役權概念有間，故既成巷道須具備為不特定之公
    眾通行所必要，而於公眾通行之初，土地所有權人並無阻止
    之情事，且經歷之年代久遠而未曾中斷之要件始能成立公用
    地役關係（最高法院89年度台上字第1020號判決意旨參照）
    ，並非長時存在即可認為成立，此外，復無證據足認現況圖
    所示虛線巷道已符合公用地役關係之要件，自有於76-8號土
    地留設私設道路俾使A部分土地得以對外交通之必要。
  (3)再者，上訴人於本院提出之分割方案（如附圖二），經本院
    向嘉義縣政府函詢該分割方式所涉及之建築執照申請及排水
    事宜，該府函覆以：「二有關大院來函附圖所示A部分土地
    ，因未面臨道路，未來申請建築執照需採用私設通路通行方
    式申請，其私設通路之寬度應符合建築設計施工篇第三章一
    般設計通則第2條規定；或採用與鄰地合併成一宗基地達成
    臨接道路後（A+D、A+C、A+B或A+B+C+D等方式）始得申請。
    三另A部分土地如單獨申請建築執照時，必須將排水接至公
    共排水系統，其排水管路經過他人土地時，需取得土地所有
    權人同意」（本院卷第92頁）。準此，依上訴人於本院提出
    之分割方案將使A部分土地因未臨接道路，導致既無法單獨
    申請建築執照，且因必須經由他人土地排水，縱使被上訴人
    得對鄰地主張民法第779條之過水權，惟仍須對於鄰地所受
    損害支付償金予土地所有人，使相鄰土地利用關係更趨複雜
    。
  (4)基上，上訴人提出之分割方案未留私設通道，不僅使A部分
    土地無法對外交通，併連帶使A部分土地無法單獨申請建築
    及使用執照，且須經由他人土地始得以順利排水，如此分割
    方式，徒然使分割後A部分土地將來相鄰利用關係更趨複雜
    （須對相鄰土地主張通行權、過水權，並支付償金予他人）
    ，顯不可採。依原審囑託嘉義縣水上地政事務所製作如原判
    決附圖之方案為分割方法（原審卷第48頁），大致按各共有
    人使用現況分割，並依建築技術規則建築設計施工編第2條
    、嘉義縣建築管理自治條例第7條第3款之規定，留設寬度為
    5公尺之代號B土地部分作為私設通道，如此，分割後A部分
    土地日後無需利用他人之土地即得對外交通，將來單獨申請
    建築執照及排水利用亦不致造成重大困難，可以避免日後橫
    生糾紛，且其他共有人均有獨立之出入通路，增加土地利用
    之效能。且查依原判決附圖所示分割方案，各共有人分得位
    置之面積，與各共有人持分比例面積扣除分擔私設道路部分
    後之面積相符，符合公平原則，誠為較妥適之方案，爰採為
    本案之分割方法。又兩造於本院亦均同意就其等分得部分不
    互為補償（本院卷第106頁、第115頁），爰就本件各共有人
    分得土地不再為鑑價互為補償，併予敘明。
五、綜上所述，被上訴人係系爭76-2、76-8號土地之共有人，上
    開土並無因法令規定、使用目的不能分割或契約訂有不能分
    割期限等情事，被上訴人以兩造無法協議分割，依民法第82
    3條第1項前段之法律關係提起本訴，訴請裁判分割，於法有
    據。本院審酌系爭兩筆土地之使用現狀、整體利用之效益、
    建築法規規定、共有人之利益及多數共有人意願，認原判決
    附圖所示之分割方案（即附圖一），尚稱妥適，亦無違背法
    令之處，應予維持。上訴意旨指摘原判決不當，求為廢棄改
    判，非有理由，應予駁回。另被上訴人依民法第759條規定
    追加請求判決命原審被告黃金諒之繼承人即上訴人黃吳月、
    黃俊明、黃文進、黃國榮、黃麗雪等五人辦理繼承登記，於
    法有據，此部分訴之追加，應予准許，爰判決如主文第2項
    所示。
六、兩造其餘之主張或舉證，經核均與本件判斷之結果不生影響
    ，爰不逐一論述，附此敘明。
據上論結，本件上訴為無理由，追加之訴有理由，依民事訴訟法
第449條第1項、第78條、第85條第1項前段、第3項，判決如主文
。
中    華    民    國    100    年    1    月    4    日
                  民事第二庭    審判長法  官  陳光秀
                                      法  官  李文賢
                                      法  官  曾平杉
上為正本係照原本作成。
本件不得上訴。
中    華    民    國   100    年    1     月    6    日
                                      書記官  葉秀珍